Tugas MPDW 4
Nama : Karimatu Ain
NIM : G1401211001

#Latihan MA(2)

Bangkitkan model MA(2) dengan $$\theta = 0.4$$ dan $$\theta = 0.6$$ sebanyak 300 data (Manual dan arima.sim)

$$
y_t = e_t+0.4e_{t-1}+0.6e_{t-2}
$$

```{r}
set.seed(001)
whitenoise<-rnorm(300)
ma <- whitenoise[c(1,2)]
```

Data dibangkitkan dengan cara manual:
```{r}
for(i in 3:300){
   ma[i] <- whitenoise[i] + 0.4 * whitenoise[i - 1] + 0.6*whitenoise[i-2]
}

ma
```
Data dibangkitkan dengan arima.sim:
```{r}
ma2 <- arima.sim(list(order=c(0,0,2), ma=c(0.4,0.6)), n=300)
ma2
```
### Plot Time Series

```{r}
ts.plot(ma)
```

Berdasarkan plot time series, terlihat bahwa data MA(2) yang dibangkitkan stasioner dalam rataan

### Plot ACF

```{r}
acf(ma,lag.max = 20)
```

Berdasarkan plot ACF tersebut, terlihat bahwa plot ACF *cuts off* di lag pertama

### Plot PACF

```{r}
pacf(ma)
```

Berdasarkan plot PACF tersebut, terlihat bahwa plot PACF cenderung *tails off* dan membentuk gelombang sinus

### Plot EACF

```{r}
TSA::eacf(ma)
```

Berdasarkan pola segitiga nol pada plot EACF, terlihat bahwa segitiga nol berada pada ordo AR(0) dan ordo MA(2)

### Scatterplot Antar Lag

```{r}
#Yt
yt_ma <- ma[-1]
yt_ma
#Yt-1
yt_1_ma <- ma[-300]
yt_1_ma
#Yt-2
yt_2_ma <- ma[-c(299,300)]
yt_2_ma
#Yt-3
yt_3_ma <- ma[-c(298,299,300)]
yt_3_ma
```

#### Korelasi antara $Y_t$ dengan $Y_{t-1}$
```{r}
plot(y=yt_ma,x=yt_1_ma)
cor(yt_ma,yt_1_ma)
```
Berdasarkan scatterplot dan nilai korelasi tersebut, terlihat bahwa terdapat hubungan positif antara $Y_t$ dengan $Y_{t-1}$. Hal ini sesuai dengan teori yang ada.


$$
\rho_1=\frac{\theta_2}{1+(-\theta_1)^2+(-\theta_2)^2}=\frac{(0.6)}{1+(-0.4)^2+(-0.6)^2}=0.4
$$

#### Plot dan Korelasi antara $Y_t$ dengan $Y_{t-2}$

```{r}
plot(y=yt_ma[-1],x=yt_2_ma)
cor(yt_ma[-1],yt_2_ma)
```
Berdasarkan scatterplot dan nilai korelasi tersebut, terlihat bahwa terdapat hubungan positif antara $Y_t$ dengan $Y_{t-2}$.

#### Plot dan Korelasi antara $Y_t$ dengan $Y_{t-3}$

```{r}
plot(y=yt_ma[-c(1,2)],x=yt_3_ma)
cor(yt_ma[-c(1,2)],yt_3_ma)
```
Korelasi antara $Y_t$ dengan $Y_{t-3}$ hasil simulasi mendekati teori yang ada yaitu 0. Cenderung tidak ada hubungan

# AR (2)

Bangkitkan model R(2) dengan $$\phi_1=0.5$$ dan $$\phi_2=0.2$$ sebanyal 300 data (manual dan arima.sim)
```{r}
set.seed(001)
```

Nilai-nilai selanjutnya dapat dicari melalui *loop*. Bentuk loop dapat dilihat dari rumus AR(2) yang hendak dibangkitkan:

$$ Y_t = e_t+0.5Y_{t-1}+0.2Y_{t-2} $$

```{r}
n<-length(whitenoise)
n
ar <- c(1:n) 
for (i in 3:n) {ar[i]<-whitenoise[i]+0.5*ar[i-1]+0.2*ar[i-2]}
ar
```

Selain menggunakan cara di atas, pembangkitan proses AR dapat dilakukan dengan fungsi `arima.sim()` sebagai berikut.

```{r}
ar2 <- arima.sim(list(order=c(2,0,0), ar=c(0.5,0.2)), n=300)
ar2
```
### Plot Time Series

```{r}
ts.plot(ar)
```

Berdasarkan plot time series tersebut terlihat bahwa data cenderung stasioner pada rataan

### Plot ACF

```{r}
acf(ar)
```

Berdasarkan plot ACF tersebut terlihat bahwa plot ACF cenderung *tails off* dan cenderung membentuk pola grafik sinus

### Plot PACF

```{r}
pacf(ar)
```

Berdasarkan plot PACF tersebut, terlihat bahwa plot PACF *cuts off* pada lag pertama, sejalan dengan teori yang ada.

### Plot EACF

```{r}
TSA::eacf(ar)
```

Berdasarkan pola segitiga nol pada plot EACF, terlihat bahwa segitiga nol berada pada ordo AR(1) dan ordo MA(1)

### Scatterplot Antar Lag
```{r}
#Yt
yt_ar <- ar[-1]
yt_ar
#Yt-1
yt_1_ar <- ar[-300]
yt_1_ar
#Yt-2
yt_2_ar<- ar[-c(299,300)]
yt_2_ar
#Yt-3
yt_3_ar <- ar[-c(298,299,300)]
yt_3_ar
```
#### Korelasi antara $Y_t$ dengan $Y_{t-1}$
```{r}
plot(y=yt_ar,x=yt_1_ar)
cor(yt_ar,yt_1_ar)
```
Berdasarkan scatterplot tersebut, terlihat bahwa terdapat hubungan positif antara $Y_t$ dengan $Y_{t-1}$. Hal ini sesuai dengan teori yang ada. Selanjutnya, korelasi antara $Y_t$ dengan $Y_{t-1}$ dari hasil simulasi mendekati perhitungan teoritis yaitu $\rho_1=\phi^1=0.5$


#### Korelasi antara $Y_t$ dengan $Y_{t-2}$
```{r}
plot(y=yt_ar[-1],x=yt_2_ar)
cor(yt_ar[-1],yt_2_ar)
```
#### Korelasi antara $Y_t$ dengan $Y_{t-3}$
```{r}
plot(y=yt_ar[-c(1,2)],x=yt_3_ar)
cor(yt_ar[-c(1,2)],yt_3_ar)
```

# ARMA(2)


Bangkitkan model ARMA(2,2) denagna $$\theta_1=0.4$$, $$\theta_2=0.6$$, $$\phi_1=0.5 $$, dan $$\phi_2=0.2$$
```{r}
set.seed(001)
coefs <- c(0.4, 0.6, 0.5, 0.2)
e <- c(1, 2, 3, 4)

coefs %*% e
```

Atau, dapat dilakukan perkalian *elementwise* yang dijumlahkan:

```{r}
coefs * e
sum(coefs * e)
```

Dari prinsip ini, dapat dibuat fungsi umum untuk membangkitkan data ARMA. Input dari fungsi adalah jumlah data yang hendak dibangkitkan, koefisien MA, dan koefisien AR

```{r}
set.seed(001)
n = length(whitenoise)
phi1 = 0.5
phi2= 0.2
theta1 = 0.4
theta2 = 0.6

y.arma=c(1:n)
for (i in 3:n){y.arma[i] = phi1*y.arma[i-1] + theta1*whitenoise[i-1]+whitenoise[i]+phi2*y.arma[i-2]+ theta2*whitenoise[i-2]+whitenoise[i]}

y.arma
```

Terlihat bahwa komponen $\sum_{i=1}^q y_{t-1}$ disimulasikan melalui `sum(arcoef * arma[arstart:arend])`. Jadi, koefisien dikalikan dengan data $y$ dari $t-q$ di mana q adalah jumlah koefisien AR, sampai data $t-1$. Lalu komponen $\sum_{j=1}^q e_{t-j}$ disimulasikan melalui `sum(macoef * wn[mastart:maend])`. Koefisien dikalikan dengan *white noise* $e$ dari $t-p$, p jumlah koefisien MA, sampai $t-1$.



Pembangkitan ARMA(p,q) juga dapat dilakukan dengan fungsi `arima.sim` sebagai berikut.

```{r}
arma22 <- arima.sim(list(order=c(2,0,2), ar = c(0.5,0.2), ma = c(0.4,0.6)), n=300)
arma22
```

## Karakteristik ARMA(2,2)

### Plot Time Series

```{r}
par(mfrow = c(1, 2))
ts.plot(y.arma)
ts.plot(arma22)
```

Berdasarkan plot time series tersebut, terlihat bahwa model ARMA(2,2) cenderung stasioner dalam rataan

### Plot ACF

```{r}
par(mfrow = c(1, 2))
acf(y.arma)
acf(arma22)
```

Berdasarkan plot ACF tersebut, terlihat bahwa model ARMA(1,1) hasil simulasi memiliki plot ACF yang *tails off*, sesuai dengan teori yang ada

### Plot PACF

```{r}
par(mfrow = c(1, 2))
pacf(y.arma)
pacf(arma22)
par(mfrow = c(1, 1))
```

Berdasarkan plot PACF tersebut, terlihat bahwa model ARMA(1,1) hasil simulasi memiliki plot PACF yang *tails off*, sesuai dengan teori

### Plot EACF

```{r}
TSA::eacf(y.arma)
TSA::eacf(arma22)
```

Berdasarkan pola segitiga nol pada plot EACF, terlihat bahwa segitiga nol berada pada ordo AR(1) dan ordo MA(1)

### Scatterplot Antar Lag

```{r}
#Yt
yt_arma <- arma22[-1]
yt_arma
#Yt-1
yt_1_arma <- arma22[-300]
yt_1_arma
#Yt-2
yt_2_arma <- arma22[-c(299,300)]
yt_2_arma
#Yt-3
yt_3_arma <- arma22[-c(298,299,300)]
yt_3_arma

```

#### Scatterplot dan Korelasi antara $Y_t$ dengan $Y_{t-1}$
```{r}
plot(y=yt_arma,x=yt_1_arma)
cor(yt_arma,yt_1_arma)
```

Berdasarkan scatterplot tersebut, terlihat bahwa terdapat hubungan positif antara $Y_t$ dengan $Y_{t-1}$. Hal ini sesuai dengan teori yang ada


#### Scatterplot dan Korelasi antara $Y_t$ dengan $Y_{t-2}$
```{r}
plot(y=yt_arma[-1],x=yt_2_arma)
cor(yt_arma[-1],yt_2_arma)
```


#### Scatterplot dan Korelasi antara $Y_t$ dengan $Y_{t-3}$
```{r}
plot(y=yt_arma[-c(1,2)],x=yt_3_arma)
cor(yt_arma[-c(1,2)],yt_3_arma)
```
