---
title: "Pemodelan Peubah Lag"
author: "Karimatu Ain"
date: "2023-09-12"
output: html_document
---

---
## Packages

```{r, echo=FALSE}
library(dLagM)
library(dynlm)
library(MLmetrics)
library(lmtest)
library(car)
```

## Impor Data

```{r}
data<- rio::import("https://raw.githubusercontent.com/karimatuain/mpdw/main/Data/Data%20MPDW%202.csv")
str(data)
data
```


```{r}
Yt<-data$Production
Xt<-data$HarvestedAcres
data_lag<-data.frame(Yt,Xt)
data_lag
```

## Pembagian Data

```{r}
#SPLIT DATA
train<-data_lag[1:34,]
test<-data_lag[35:41,]
```

```{r}
#data time series
train.ts<-ts(train)
test.ts<-ts(test)
datalag.ts<-ts(data_lag)
```

## Model Koyck

Model Koyck didasarkan pada asumsi bahwa semakin jauh jarak lag peubah independen dari periode sekarang maka semakin kecil pengaruh peubah lag terhadap peubah dependen.

Koyck mengusulkan suatu metode untuk menduga model dinamis distributed lag dengan mengasumsikan bahwa semua koefisien $\beta$ mempunyai tanda sama.

Model koyck merupakan jenis paling umum dari model infinite distributed lag dan juga dikenal sebagai geometric lag

$$y_t=a(1-\lambda)+\beta_0X_t+\beta_1Z_t+\lambda Y_{t-1}+V_t$$

dengan $$V_t=u_t-\lambda u_{t-1}$$

### Pemodelan

Pemodelan model Koyck dengan `R` dapat menggunakan `dLagM::koyckDlm()` . Fungsi umum dari `koyckDlm` adalah sebagai berikut.

```{r, eval=FALSE, message = FALSE, warning=FALSE, error=FALSE}
koyckDlm(x , y , intercept)
```

Fungsi `koyckDlm()` akan menerapkan model lag terdistribusi dengan transformasi Koyck satu prediktor. Nilai `x` dan `y` tidak perlu sebagai objek *time series* (`ts`). `intercept` dapat dibuat `TRUE` untuk memasukkan intersep ke dalam model.

```{r}
#MODEL KOYCK
model.koyck <- koyckDlm(x = train$Xt, y = train$Yt)
summary(model.koyck)
AIC(model.koyck)
BIC(model.koyck)
```

Dari hasil tersebut, didapat bahwa peubah $x_t$ memiliki nilai $P-Value<0.1$. Hal ini menunjukkan bahwa peubah $x_t$ berpengaruh signifikan terhadap $y$. Adapun model keseluruhannya adalah sebagai berikut

$$\hat{Y_t}= -2212.7349 + 3.4392X_t+0.3465Y_{t-1}$$
### Peramalan dan Akurasi

Berikut adalah hasil peramalan y untuk 7 periode kedepan menggunakan model koyck

```{r}
fore.koyck <- forecast(model = model.koyck, x=test$Xt, h=7)
fore.koyck
#akurasi data testing
mape.koyck <- MAPE(fore.koyck$forecasts, test$Yt)
mape.koyck
#akurasi data training
GoF(model.koyck)

data.frame("MAPE test" = mape.koyck, "MAPE train" = GoF(model.koyck)$MAPE)
```

## Regression with Distributed Lag

Pemodelan model Regression with Distributed Lag dengan `R` dapat menggunakan `dLagM::dlm()` . Fungsi umum dari `dlm` adalah sebagai berikut.

```{r, eval=FALSE, error=FALSE}
dlm(formula , data , x , y , q , remove )
```

Fungsi `dlm()` akan menerapkan model lag terdistribusi dengan satu atau lebih prediktor. Nilai `x` dan `y` tidak perlu sebagai objek *time series* (`ts`). $q$ adalah integer yang mewakili panjang *lag* yang terbatas.

### *Lag* Optimum

```{r}
#penentuan lag optimum 
finiteDLMauto(formula = Yt ~ Xt,
              data = data.frame(train), 
              model.type = "dlm", error.type = "AIC", trace = FALSE)
```

Berdasarkan output tersebut, lag optimum didapatkan ketika lag=10. Selanjutnya dilakukan pemodelan untuk lag=10

```{r}
#model dlm dengan lag optimum
model.dlm <- dlm(x = train$Xt,y = train$Yt , q = 10)
summary(model.dlm)
AIC(model.dlm)
BIC(model.dlm)
```

Dari hasil tersebut terdapat beberapa peubah yang berpengaruh signifikan terhadap taraf nyata 10% yaitu  $x_{t-6}$ , $x_{t-9}$. Adapun keseluruhan model yang terbentuk adalah

$$\hat{Y_t}=-7466.1067+1.5184X_t+...-0.2123X_{t-10}$$
Adapun hasil peramalan 7 periode kedepan menggunakan model tersebut adalah sebagai berikut

```{r}
#peramalan dan akurasi
fore.dlm <- forecast(model = model.dlm, x=test$Xt, h=7)
#akurasi data testing
mape.dlm<- MAPE(fore.dlm$forecasts, test$Yt)
#akurasi data training
GoF(model.dlm)

data.frame(MAPE.test=mape.dlm, MAPE.train=GoF(model.dlm)$MAPE)
```

Model tersebut merupakan model yang sangat baik dengan nilai MAPE yang kurang dari 10%.

## Model Autoregressive

Peubah dependen dipengaruhi oleh peubah independen pada waktu sekarang, serta dipengaruhi juga oleh peubah dependen itu sendiri pada satu waktu yang lalu maka model tersebut disebut *autoregressive* (Gujarati 2004).

### Pemodelan

Pemodelan Autoregressive dilakukan menggunakan fungsi `dLagM::ardlDlm()` . Fungsi tersebut akan menerapkan *autoregressive* berordo $(p,q)$ dengan satu prediktor. Fungsi umum dari `ardlDlm()` adalah sebagai berikut.


```{r, eval=FALSE}
ardlDlm(formula = NULL , data = NULL , x = NULL , y = NULL , p = 1 , q = 1 , 
         remove = NULL )
```

Dengan $p$ adalah integer yang mewakili panjang *lag* yang terbatas dan $q$ adalah integer yang merepresentasikan ordo dari proses *autoregressive*.

```{r}
model.ardl <- ardlDlm(x = train$Xt, y = train$Yt, p = 1 , q = 1)
summary(model.ardl)
AIC(model.ardl)
BIC(model.ardl)
```

Hasil di atas menunjukkan menunjukkan nilai-p pada peubah $x_t < 0.1$ Hal ini menunjukkan bahwa $x_t$ berpengaruh signifikan terhadap $y_t$., sementara $x_{t-1}$ dan $y_{t-1}$ tidak berpengaruh signifikan terhadap $y_t$. Model keseluruhannya adalah sebagai berikut:

$$\hat{Y}= -1966.5712+2.8764X_t+ 0.3888X_{t-1}+0.3642Y_{t-1}$$

### Peramalan dan Akurasi

```{r}
fore.ardl <- forecast(model = model.ardl, x=test$Xt, h=7)
fore.ardl
```

Data di atas merupakan hasil peramalan untuk 7 periode ke depan menggunakan Model Autoregressive dengan $p=1$ dan $q=1$.

```{r}
#akurasi data testing
mape.ardl <- MAPE(fore.ardl$forecasts, test$Yt)
mape.ardl
#akurasi data training
GoF(model.ardl)
data.frame(MAPE.test=mape.ardl, MAPE.train=GoF(model.ardl)$MAPE)
```

Berdasarkan akurasi di atas, terlihat bahwa nilai MAPE keduanya tidak jauh berbeda. Artinya, model regresi dengan distribusi lag ini tidak `overfitted`atau `underfitted`

### *Lag* Optimum

```{r}
#penentuan lag optimum
model.ardl.opt <- ardlBoundOrders(data = data.frame(data_lag), ic = "AIC", 
                                  formula = Yt ~ Xt )
min_p=c()
for(i in 1:6){
  min_p[i]=min(model.ardl.opt$Stat.table[[i]])
}
q_opt=which(min_p==min(min_p, na.rm = TRUE))
p_opt=which(model.ardl.opt$Stat.table[[q_opt]] == 
              min(model.ardl.opt$Stat.table[[q_opt]], na.rm = TRUE))
data.frame("q_optimum" = q_opt, "p_optimum" = p_opt, 
           "AIC"=model.ardl.opt$min.Stat)
```

Dari tabel di atas, dapat terlihat bahwa nilai AIC terendah didapat ketika $p=15$ dan $q=4$, yaitu sebesar `112.4732	`. Artinya, model autoregressive optimum didapat ketika $p=15$ dan $q=4$.

Selanjutnya dapat dilakukan pemodelan dengan nilai $p$ dan $q$ optimum seperti inisialisasi di langkah sebelumnya.

```{r}
model.ardl.op <- ardlDlm(x = train$Xt, y = train$Yt, p = 15 , q = 4)
summary(model.ardl.op)
AIC(model.ardl.op)
BIC(model.ardl.op)
```

Hasil di atas menunjukkan menunjukkan nilai-p pada semua peubah tidak terdefinisi pada lag $$p=15,q=4$$. Dilakukan uji coba penurunan nilai dari nilai lag optimum yaitu $$p=12,q=4$$


```{r}
model.ardl.op2 <- ardlDlm(x = train$Xt, y = train$Yt, p = 12 , q = 4)
summary(model.ardl.op2)
AIC(model.ardl.op2)
BIC(model.ardl.op2)
```

Hasil di atas menunjukkan menunjukkan nilai-p pada semua peubah lebih dari 10% $$(>0.1)$$ pada lag p=12 dan q=4 sehingga tidak ada peubah yang signifikan memengaruhi $$Y_t$$. Keseluruhan model yang terbentuk adalah sebagai berikut

$$Y_t = -12080+ 2.413X_t +...+0.2589Y_{t-4}$$


### Peramalan dan Akurasi

```{r}
fore.ardl.op2 <- forecast(model = model.ardl.op2, x=test$Xt, h=7)
fore.ardl.op2
```

Data di atas merupakan hasil peramalan untuk 7 periode ke depan menggunakan Model Autoregressive dengan $p=12$ dan $q=4$.

```{r}
#akurasi data testing
mape.ardl.op2 <- MAPE(fore.ardl.op2$forecasts, test$Yt)
mape.ardl.op2
#akurasi data training
GoF(model.ardl.op2)

data.frame(MAPE.test=mape.ardl.op2, MAPE.train=GoF(model.ardl.op2)$MAPE)
```
Berdasarkan akurasi di atas, terlihat bahwa nilai MAPE keduanya tidak jauh berbeda. Artinya, model regresi dengan distribusi lag ini tidak `overfitted`atau `underfitted`


## Pemodelan DLM & ARDL dengan Library `dynlm`

Pemodelan regresi dengan peubah *lag* tidak hanya dapat dilakukan dengan fungsi pada *packages* `dLagM` , tetapi terdapat *packages* `dynlm` yang dapat digunakan. Fungsi `dynlm` secara umum adalah sebagai berikut.

```{r, eval=FALSE}
dynlm(formula, data, subset, weights, na.action, method = "qr",
  model = TRUE, x = FALSE, y = FALSE, qr = TRUE, singular.ok = TRUE,
  contrasts = NULL, offset, start = NULL, end = NULL, ...)
```

Untuk menentukan `formula` model yang akan digunakan, tersedia fungsi tambahan yang memungkinkan spesifikasi dinamika (melalui `d()` dan `L()`) atau pola linier/siklus dengan mudah (melalui `trend()`, `season()`, dan `harmon()`). Semua fungsi formula baru mengharuskan argumennya berupa objek deret waktu (yaitu, `"ts"` atau `"zoo"`).

```{r}
#sama dengan model dlm q=1
cons_lm1 <- dynlm(Yt ~ Xt+L(Xt),data = train.ts)
#sama dengan model ardl p=1 q=0
cons_lm2 <- dynlm(Yt ~ Xt+L(Yt),data = train.ts)
#sama dengan ardl p=1 q=1
cons_lm3 <- dynlm(Yt ~ Xt+L(Xt)+L(Yt),data = train.ts)
#sama dengan dlm p=2
cons_lm4 <- dynlm(Yt ~ Xt+L(Xt)+L(Xt,2),data = train.ts)
```

### Ringkasan Model

```{r}
summary(cons_lm1)
summary(cons_lm2)
summary(cons_lm3)
summary(cons_lm4)
```

### SSE

```{r}
deviance(cons_lm1)
deviance(cons_lm2)
deviance(cons_lm3)
deviance(cons_lm4)
```

### Uji Diagnostik

```{r}
#uji model
if(require("lmtest")) encomptest(cons_lm1, cons_lm2)
```

#### Autokorelasi

```{r}
#durbin watson
dwtest(cons_lm1)
dwtest(cons_lm2)
dwtest(cons_lm3)
dwtest(cons_lm4)
```

#### Heterogenitas

```{r}
bptest(cons_lm1)
bptest(cons_lm2)
bptest(cons_lm3)
bptest(cons_lm4)
```

#### Kenormalan

```{r}
shapiro.test(residuals(cons_lm1))
shapiro.test(residuals(cons_lm2))
shapiro.test(residuals(cons_lm3))
shapiro.test(residuals(cons_lm4))
```

## Perbandingan Model

```{r}
akurasi <- matrix(c(mape.koyck, mape.dlm, mape.ardl, mape.ardl.op2))
row.names(akurasi)<- c("Koyck","DLM","ARDL 1","ARDL 2")
colnames(akurasi) <- c("MAPE")
akurasi
```

Berdasarkan nilai MAPE, model paling optimum didapat pada Model Autoregressive Distributed Lag 2 karena memiliki nilai MAPE yang terkecil.

### Plot

```{r}
par(mfrow=c(1,1))
plot(test$Xt, test$Yt, type="b", col="black", ylim=c(8000,15000))
points(test$Xt, fore.koyck$forecasts,col="red")
lines(test$Xt, fore.koyck$forecasts,col="red")
points(test$Xt, fore.dlm$forecasts,col="blue")
lines(test$Xt, fore.dlm$forecasts,col="blue")
points(test$Xt, fore.ardl$forecasts,col="green")
lines(test$Xt, fore.ardl$forecasts,col="green")
points(test$Xt, fore.ardl.op2$forecasts,col="orange")
lines(test$Xt, fore.ardl.op2$forecasts,col="orange")

legend("topleft",c("aktual", "koyck","DLM","ARDL 1", "ARDL 2"), lty=1, col=c("black","red","blue","green","orange"), cex=0.8)
```

Berdasarkan plot tersebut, terlihat bahwa plot yang paling mendekati data aktualnya adalah Model ARDL 2, sehingga dapat disimpulkan model terbaik dalam hal ini adalah model regresi ARDL 2.

