# Panggil library yang digunakan
```{r}
library("forecast")
library("graphics")
library("TTR")
library("TSA")
```

## Impor Data

Data yang digunakan adalah data laporan mingguan rata-rata Harga Komoditas Telur di seluruh provinsi di Indonesia dalam 139 pekan (pekan 1 Januari 2021 hingga pekan 4 Agustus 2023)
```{r}
library(rio)
data1 <- import("https://raw.githubusercontent.com/karimatuain/mpdw/main/Data/Data%20MPDW%201.csv")
data1
str(data1)
dim(data1)
```

#Mengubah data agar terbaca sebagai data deret waktu dengan fungsi `ts()` .

```{r}
data1.ts <- ts(data1$Harga)
data1.ts
```

#Menampilkan ringkasan data

```{r}
summary(data1.ts)
```

#Membuat plot data deret waktu

```{r}
ts.plot(data1.ts, xlab="Periode Waktu (Mingguan)", ylab="Harga Telur", 
        main = "Perkembangan Harga Telur per Minggu (1/1/2021 - 31/8/23)")
points(data1.ts)
```
Tampak plot harga telur diatas menunjukkan bahwa data memiliki pola data tren. Meskipun harga telur fluktuatif namun rata-rata harganya cenderung memiliki tren harga meningkat setiap waktu.

#membagi data latih dan data uji (data latih 80%, data uji 20%)
```{r}
training_ma <- data1[1:111,]
training_ma
testing_ma <- data1[112:139,]
testing_ma
train_ma.ts <- ts(training_ma$Harga)
test_ma.ts <- ts(testing_ma$Harga)
```

#Eksplorasi dengan GGPLOT
```{r}
library(ggplot2)
ggplot() + 
  geom_line(data = training_ma, aes(x = Periode, y = Harga, col = "Data Latih")) +
  geom_line(data = testing_ma, aes(x = Periode, y = Harga, col = "Data Uji")) +
  labs(x = "Periode Waktu (Mingguan)", y = "Harga Telur", color = "Legend") +
  scale_colour_manual(name="Keterangan:", breaks = c("Data Latih", "Data Uji"),
                      values = c("black","red")) + 
  theme_bw() + theme(legend.position = "right",
                     plot.caption = element_text(hjust=0.5, size=12))
```

# Percobaan pemulusan dengan Motode Double Moving Average (DMA)
Plot data menunjukkan adanya trend yang cenderung naik sehingga metode pemulusan Double Moving Average (DMA) dirasa lebih cocok digunakan. Proses pemulusan dengan rata rata dalam metode ini dilakukan sebanyak 2 kali.

```{r}
data.sma<-SMA(train_ma.ts, n=4)
dma <- SMA(data.sma, n = 4)
At <- 2*data.sma - dma
Bt <- 2/(4-1)*(data.sma - dma)
data.dma<- At+Bt
data.ramal<- c(NA, data.dma)

t = 1:28
f = c()

for (i in t) {
  f[i] = At[length(At)] + Bt[length(Bt)]*(i)
}

data.gab <- cbind(aktual = c(train_ma.ts,rep(NA,28)), pemulusan1 = c(data.sma,rep(NA,28)),pemulusan2 = c(data.dma, rep(NA,28)),At = c(At, rep(NA,28)), Bt = c(Bt,rep(NA,28)),ramalan = c(data.ramal, f[-1]))
data.gab

```

# Hasil pemulusan menggunakan metode DMA divisualisasikan sebagai berikut

```{r}
ts.plot(data1.ts, xlab="Periode Waktu (Mingguan)", ylab="Harga Telur", main= "DMA N=4 Data Harga Telur")
points(data1.ts)
lines(data.gab[,3],col="blue",lwd=2)
lines(data.gab[,6],col="red",lwd=2)
legend("topleft",c("data aktual","data pemulusan","data peramalan"), lty=8, col=c("black","blue","red"), cex=0.8)

```
# Menghitung nilai keakuratan data latih (DMA)
Selanjutnya perhitungan akurasi dilakukan baik pada data latih maupun data uji. Perhitungan akurasi dilakukan dengan ukuran akurasi SSE, MSE dan MAPE.

```{r}
error_train.dma = train_ma.ts-data.ramal[1:length(train_ma.ts)]
SSE_train.dma = sum(error_train.dma[8:length(train_ma.ts)]^2)
MSE_train.dma = mean(error_train.dma[8:length(train_ma.ts)]^2)
MAPE_train.dma = mean(abs((error_train.dma[8:length(train_ma.ts)]/train_ma.ts[8:length(train_ma.ts)])*100))

akurasi_train.dma <- matrix(c(SSE_train.dma, MSE_train.dma, MAPE_train.dma))
row.names(akurasi_train.dma)<- c("SSE", "MSE", "MAPE")
colnames(akurasi_train.dma) <- c("Akurasi m = 4")
akurasi_train.dma
```

Perhitungan akurasi pada data latih menggunakan nilai MAPE menghasilkan nilai MAPE yang kurang dari 10% sehingga dikategorikan sangat baik. Selanjutnya, perhitungan nilai akurasi dilakukan pada data uji.


#Menghitung nilai keakuratan data uji (DMA)

```{r}
error_test.dma = test_ma.ts-data.gab[112:139,6]
SSE_test.dma = sum(error_test.dma^2)
MSE_test.dma = mean(error_test.dma^2)
MAPE_test.dma = mean(abs((error_test.dma/test_ma.ts*100)))

akurasi_test.dma <- matrix(c(SSE_test.dma, MSE_test.dma, MAPE_test.dma))
row.names(akurasi_test.dma)<- c("SSE", "MSE", "MAPE")
colnames(akurasi_test.dma) <- c("Akurasi m = 4")
akurasi_test.dma
```

Perhitungan akurasi menggunakan data latih menghasilkan nilai MAPE yang kurang dari 10% sehingga nilai akurasi ini dapat dikategorikan sebagai sangat baik.

### Percobaan Pemulusan dengan metode Double Exponential Smoothing (DES)

Metode pemulusan (DES) digunakan untuk data yang memiliki pola tren. Metode DES adalah metode semacam SES, hanya saja dilakukan dua kali, yaitu pertama untuk tahapan 'level' dan kedua untuk tahapan 'tren'. Pemulusan menggunakan metode ini akan menghasilkan peramalan tidak konstan untuk periode berikutnya.

Untuk mendapatkan nilai parameter optimum dari DES, argumen `alpha` dan `beta` dapat dibuat `NULL` seperti berikut.

# Lamda dan gamma optimum
```{r}
des.opt<- HoltWinters(train_ma.ts, gamma = FALSE)
des.opt
plot(des.opt)

# ramalan
ramalandesopt<- forecast(des.opt, h=28)
ramalandesopt
```
# Plot untuk mengevaluasi prediksi
```{r}
plot(data1.ts)
lines(des.opt$fitted[,1], lty=2, col="blue")
lines(ramalandesopt$mean, col="red")
```


Selanjutnya akan dilakukan perhitungan akurasi pada data latih maupun data uji dengan ukuran akurasi SSE, MSE dan MAPE.
#### Akurasi Data Latih (DES)

```{r}
ssedes.train<-des.opt$SSE
msedes.train<-ssedes.train/length(train_ma.ts)
sisaandes<-ramalandesopt$residuals
head(sisaandes)

mapedes.train <- sum(abs(sisaandes[3:length(train_ma.ts)]/train_ma.ts[3:length(train_ma.ts)])
                      *100)/length(train_ma.ts)

akurasides.opt <- matrix(c(ssedes.train,msedes.train,mapedes.train))
row.names(akurasides.opt)<- c("SSE", "MSE", "MAPE")
colnames(akurasides.opt) <- c("Akurasi (optimum) lambda=0.48 dan gamma=0.03")
akurasides.opt
```
#### Akurasi Data Uji (DES)

```{r}
selisihdesopt<-ramalandesopt$mean-testing_ma$Harga
selisihdesopt

SSEtestingdesopt<-sum(selisihdesopt^2)
MSEtestingdesopt<-SSEtestingdesopt/length(testing_ma$Harga)
MAPEtestingdesopt<-sum(abs(selisihdesopt/testing_ma$Harga)*100)/length(testing_ma$Harga)

akurasitestingdes <-
  matrix(c(SSEtestingdesopt,MSEtestingdesopt,MAPEtestingdesopt),
         nrow=3,ncol=1)
row.names(akurasitestingdes)<- c("SSE", "MSE", "MAPE")
colnames(akurasitestingdes) <- c("DES optimum")
akurasitestingdes
```

Perhitungan akurasi menggunakan data latih dan data uji menghasilkan nilai MAPE yang kurang dari 10% sehingga nilai akurasi ini dapat dikategorikan sebagai sangat baik.

Dari dua metode pemulusan data tren yang telah dicobakan (DMA dan DES) seluruhnya mendapat nilai akurasi (MAPE) kurang dari 10% pada data latih maupun data uji sehingga kedua metode tersebut dikategorikan peramalan sangat baik berdasarkan nilai MAPE-nya.
